臺灣板橋地方法院民事裁定　　　　　 99年度消債抗字第142號
抗　告　人　林逢春
上列抗告人依消費者債務清理條例聲請更生事件，對於中華民國
99年9月30日本院99年度執事聲字第315號裁定提起抗告，本院裁
定如下：
    主    文
抗告駁回。
抗告程序費用新臺幣壹仟元由抗告人負擔。
    理    由
一、本件抗告意旨略以：（一）債權人提出抗告人每月薪資應固
    定有新臺幣（下同）52,000元，並依照公式計算，每月應償
    還26,000元左右，但抗告人薪資是月休4日，而需每日加班
    才有52,000元，而抗告人不是機器，在民國99年3月份時抗
    告人因車禍住院7天，在家休養1、2天，公休4天，薪資34,8
    24元（抗告人誤載為35,822元），4月份在家休養28天，薪
    資3,626元，5月份公休4天，在家休養0.2天，薪資49,854元
    ，9月份公休4天，在家休養0.5天，年假2小時，薪資51,240
    元，因此，如果抗告人生病或發生意外無法上班，妻子的薪
    資也才19,500元，如何償還債權人依公式計算出應償還之金
    額，如果是抗告人提出之金額，抗告人及妻子節省開銷，或
    許還可償還。債權人認為公車司機之薪資，一般皆有52,000
    元，惟抗告人同事99年9月月休4天，不需加班，薪資為40,3
    99元。另現今大眾捷運系統越來越多，若抗告人上班之公司
    說，今後不需加班，上正常班即可，或是被裁員，如何償還
    債務。（二）抗告人還有母親、妻子及小孩，而母親現年已
    70歲，如在還款期間，需要有人在旁長期照料，妻子就必需
    放棄工作照顧母親，抗告人薪資扣除勞健保，並償還債務後
    ，僅剩24,000元，一家人如何生活。抗告人還有3位同母異
    父之兄姊，但母親在他們小時候就和前夫離婚，並未養育他
    們，因此他們會不會照顧母親，抗告人並不知道，因此照顧
    母親的義務還是在於抗告人，且母親有心臟病。（三）依債
    權人計算，抗告人每月必需支出高於10,792元，但抗告人與
    母親同住，家中水電瓦斯費，抗告人難道不幫忙支付。（四
    ）抗告人是誠心想償還債務，自94年開始扣薪1/3後，抗告
    人並未想逃避債務，而選擇領現金之工作，一直工作至今，
    並且願將償還金額提高，每月為20,000元。爰依法提起抗告
    等語。
二、按「債務人有薪資、執行業務所得或其他固定收入，法院認
    更生方案之條件公允者，得不經債權人會議可決，逕依債務
    人之聲請或依職權以裁定認可更生方案。」、「有下列情形
    之一者，法院不得為前項之認可：一、債務人於七年內曾依
    破產法或本條例規定受免責。二、有前條第一項各款情形之
    一。三、無擔保及無優先權債權受償總額，顯低於法院裁定
    開始更生程序時，依清算程序所得受償之總額。四、無擔保
    及無優先權債權受償總額，低於債務人聲請更生前二年間，
    可處分所得扣除自己及依法應受其扶養者所必要生活費用之
    數額。」，消費者債務清理條例第64條第1項、第2項定有明
    文。依上開規定，除有上開法條第2項所列之情形及同條例
    第63條所規定之應不認可更生方案之情形外，法院自得斟酌
    債務人之收入及資力狀況，於兼顧保障債權人之公平受償及
    謀求消費者經濟生活之更生之利益衡量下，依照債務人所提
    出更生方案之還款成數，及債務人實際生活上是否特殊困難
    等情狀，以裁定認可債務人提出之更生方案。
三、經查：
（一）抗告人主張其薪資是月休4日，而需每日加班，才有52,00
      0元，如果抗告人生病或發生意外無法上班，如何償還債
      權人計算出應償還之金額等語，並提出99年3至5月、9月
      薪資明細表為證。惟法院調查債務人每月平均收入乃在評
      估債務人於更生方案履行期間之償債能力，非僅以債務人
      一時一地之收入為據，是依臺北汽車客運股份有限公司提
      出抗告人之薪資證明所載（見本院98年度消債更字第478
      卷第94至106頁），抗告人自97年5月起至98年5月止平均
      每月收入為52,707元【計算式：（55,994＋53,418＋46,7
      25＋55,394＋48,771＋54,941＋54,724＋56,404＋54,273
      ＋51,092＋51,216＋51,734＋50,511）÷13＝52,707，元
      以下四捨五入】，足認抗告人99年3、4、5月因車禍使收
      入分別減少至34,824元、3,626元、49,854元，僅係一時
      性之變動，非屬長期性收入減少，且抗告人99年9月薪資
      收入51,240元，與抗告人於更生方案中，自陳每月收入為
      52,000元相當，有聲請人提出之財產及收入狀況報告書、
      臺北汽車客運股份有限公司員工薪資明細表附於本院98年
      度司執消債更字第614號卷可稽，又債務人既負欠債務，
      即應務求增加收入以達償債目的，衡酌上述情形，堪認抗
      告人於更生方案還款期間平均每月收入應可達52,000元。
（二）另依抗告人提出之財產及收入狀況說明書所載，其依法應
      扶養之人包括母林黃梅香及子林欣榮，惟抗告人自陳其尚
      有3位同母異父之兄姊（見99年10月19日抗告狀），依民
      法第1115條第3項規定，應與抗告人共同分擔扶養抗告人
      母親之義務，且須有民法第1118條但書及第1118條之1第1
      項、第2項規定之情形始得減輕或免除其義務，是抗告人
      是否每月仍有支出其母扶養費8,000元之必要，自須詳加
      調查；至於抗告人之子林欣榮於就讀國民小學後，可減少
      幼稚園費用支出6,600元（見本院98年度司執消債更字第6
      14號卷99年4月8日執行筆錄），抗告人雖稱其小孩有過動
      傾向，且配偶是外籍的無法教他學業，所以需要支出安親
      班費用等語，然小學課後之安親班，並非正規教育所必需
      ，且抗告人亦未就其子有過動傾向一節舉證以實其說，則
      難認安親班費用為其必要支出，從而，抗告人主張每月支
      出長子扶養費7,000元、教育費用6,600元，合計13,600元
      ，是否均屬生活必要費用，亦有詳為審酌之必要。故此部
      分抗告人可預期減輕之負擔，自應於更生方案中加以考量
      ，或納入抗告人清償基礎之總額計算，或於更生方案中區
      分不同清償期而有不同之清償金額，以妥適調整債權人與
      債務人雙方權益，方屬公允。至於抗告人主張母親已70歲
      ，如在還款期間，需要有人在旁長期照料，妻子就必需放
      棄工作照顧母親；若抗告人上班之公司說今後不需加班，
      上正常班即可，或是被裁員，如何償還債務等情，均屬將
      來不確定之事項，難據為認可更生方案之依據，自不可採
      。
四、綜上所述，抗告人於清償期限內，有可預期減少之扶養費用
    支出，更生方案未將上情納入考量，尚難認公允，應予廢棄
    ，抗告人與債權人等仍可就可行且條件公允之之更生方案繼
    續磋商。原裁定審酌原處分各情予以裁定，而廢棄本院司法
    事務官依職權認可更生方案之處分，並由本院民事執行處依
    法另為審究處理，即無不合。抗告意旨指摘原裁定不當，求
    予廢棄改判，為無理由，應予駁回。
五、結論：本件抗告為無理由，依消費者債務清理條例第11條第
    2項、第15條，民事訴訟法第495條之1第1項、第449條第1項
    、第95條、第78條，裁定如主文。
中    華    民    國   100    年    1     月    27    日
            民事第一庭  審判長法  官  李世貴
                              法  官  黃信樺
                              法  官  許瑞東
上為正本係照原本作成
本件不得再抗告
中    華    民    國   100    年    1     月    27    日
                              書記官  李淑卿